臺灣士林地方法院刑事判決　　　　　　　 100年度易字第80號
公　訴　人　臺灣士林地方法院檢察署檢察官
被　　　告　盧偉杰
選任辯護人　劉政杰律師
上列被告因傷害案件，經檢察官提起公訴（99年度偵字第12652
號），本院判決如下：
    主  文
盧偉杰傷害人之身體及健康，處有期徒刑壹年。
    事  實
一、盧偉杰與同學徐鼎鈞曾因筆記本返還問題生有嫌隙，盧偉杰
    竟於民國99年6 月25日21時許，在臺北市士林區○○○路○
    段212 號臺北海洋技術學院3 樓廁所內，基於傷害之犯意，
    以預藏之鐵鎚朝徐鼎鈞頭部攻擊近十下，致徐鼎鈞受有頭部
    外傷合併頭皮撕裂傷、雙手前臂鈍挫傷、左手第三掌骨骨折
    及左耳聽力障礙之影響併聽小骨位移之傷害。
二、案經徐鼎鈞訴由臺北市政府警察局士林分局報請臺灣士林地
    方法院檢察署檢察官偵查起訴。
    理  由
壹、原起訴認被告涉犯傷害罪嫌，而蒞庭檢察官於100 年4 月22
    日審理中變更起訴法條為殺人未遂罪嫌（見本院卷第38頁）
    ，先予敘明。
貳、證據能力部分：
一、告訴人受傷之診斷證明書，依刑事訴訟法第159 條之4 第2
    項規定，從事業務之人，於業務上作成之證明文書，得為證
    據。本件由財團法人新光吳火獅紀念醫院之醫師分別於99年
    6 月26日及99年7 月19日作成之兩份乙種診斷證書（他字卷
    第21頁、見99年度偵字第12652 號卷第7 頁），係診斷病患
    所見病人受傷之情況，且該名醫師與本件告訴人亦無故舊情
    誼，當無虛偽記載之情況，且被告及其辯護人對該二紙診斷
    書之證據能力亦不爭執（見本院卷第18頁），顯具有證據能
    力。而台北市消防局之服務證明，係公務員基於職務上救助
    義務而作之紀錄文書，並無顯不可信之情況，依刑事訴訟法
    第159 條之4 第1 項之規定，當亦有證據能力。監視錄影係
    監視器具機械地自動將當時之情狀錄製，而光碟係將該監視
    畫面轉錄，不含有人為故意操縱，且辯護人對該光碟之證據
    能力亦不爭執，顯具有證據能力。
參、實體部分：
一、被告盧偉杰固不否認伊於99年6 月25日晚上曾至臺北海洋技
    術學院參加考試，但矢口否認考試結束後有傷害徐鼎鈞之犯
    行，辯稱：伊於當日晚上考試結束後即離開未再折回教室，
    且與告訴人徐鼎鈞不熟，沒有與他借過筆記本，更無出手毆
    打徐鼎鈞云云，惟查：
(一)、證人即告訴人徐鼎鈞於本院審理時證述：99年6 月25日案發
    前，被告與我均係就讀臺北海洋技術學院二年級之同學。被
    告於99年6 月25日期末考前一週，曾下課跟我借筆記，當時
    我問老師問題，他當我與老師的面，把筆記搶走去抄，他抄
    很久，我怕趕不上公車時間，我說我要拿回來，他說他還沒
    抄完，不想還我，之後我們就發生爭吵，吵完後他說要不要
    到學校外面單挑，我要回去時，他還說「你死定了」。（問
    ：被告跟你借筆記當天，你請求他返還，有無打架起來？）
    證人答：爭吵之後有打架，我記得他有勒住我脖子，我趕快
    想辦法掙脫，我有用拳頭打他一拳。（問：99年6 月25日你
    考完後，是否有上三樓廁所？）是，考完後我把考卷給老師
    看，問老師我有無寫錯，講完一些話後，我上三樓廁所。（
    問：那天為何上三樓上廁所？）一樓雖然有廁所，但我想說
    三樓比較近，下來離大門搭公車的地方比較近，一樓廁所還
    要往大門的反方向走。（問：上廁所這段時間有無發生什麼
    事？）證人答：我被偷襲。我正在小解時，被告從我側面拿
    把鐵鎚衝過來，我轉過來與被告面對面，但已經來不及，第
    一下被打到頭部，我轉過來面對面，看到那個人是盧偉杰，
    他還是沒有放過我，繼續往我頭上猛敲，敲了十幾下，被打
    第一下時，我已經感覺頭昏了，倒在地上，我趕快用雙手交
    叉護住我的頭，所以我的手都有受傷。我在倒下前與倒下後
    都有看到被告的臉，可以確定是被告。（問：第一下被告打
    你時，你與被告最近的距離多遠？）證人答：蠻近的，我講
    不出來。（問：有無你與面前之電腦螢幕的距離？）證人答
    ：差不多。（問：倒下前與倒下後，你還是持續面對被告，
    且有看到被告的臉？）證人答：是。（問：有無看到被告的
    鐵鎚從哪拿出？）證人答：從被告的背包拿出。（問：被告
    用鐵鎚的哪邊打你？）證人答：尖的那端打我，往我頭部打
    。（問：被告敲你十幾下，都是敲頭？或有無敲其他部位？
    ）都是針對頭，但因為我有用手擋，所以手有受傷。（問：
    你伸手擋他的鐵鎚，是什麼結果？）證人答：掌骨碎裂骨折
    ，被告一開始衝進來打時，是站著的，等我躺下後，被告是
    身體微彎，面朝我繼續打。被告前面兩下打我時，手都是舉
    高到與他的頭同高，由上往下鎚擊我的頭部，我被打第二下
    就倒地，要打第三下時，被告就身體微彎，速度變快，每下
    鐵鎚舉到耳朵差不多高的地方，由上往下鎚擊我的頭部。（
    問：被告打的力道如何？）我感覺每下都很痛。（問：被告
    打你時，有無說什麼？）都沒有。他只有一直罵「幹」。（
    問：你有無還手或試圖搶鐵鎚？）證人答：我無力還手也無
    法搶鐵鎚，因為被打得很痛，沒有力氣。（問：被告為何停
    下？）證人答：我用最後力氣從他的縫隙衝到廁所外。（問
    ：你趁隙逃時，被告有無擋住你？）我要趁隙逃時，他還是
    一直拿鐵鎚打頭。（問：你看到被告當天穿什麼衣服與褲子
    ？）證人答：黑色衣服、藍色牛仔褲，衣服款式不確定。（
    問：被告背的包包帶子如何？）證人答：有點斜背。（問：
    本案被打後，你到醫院前後幾次？有無住院？）證人答：有
    住院開刀，住了幾天忘了，住在新光醫院。（問：醫師有無
    交代什麼？）證人答：他說以後不能到KTV 那種大聲的場所
    ，否則會影響聽力。（本院卷第31至37頁參照）
(二)、證人劉毓婕於本院結證：被告係伊於99年6 月25日擔任國際
    財務管理期末考監考之學生。當天我於晚間7 點左右在一樓
    教室監考，考1 個小時結束，因班上人數不多，且被告曾在
    考試進行中，將手伸進褲子口袋拿東西出來，故記得被告當
    天身穿深色短袖T 恤與深色長褲，褲子兩旁即大腿兩邊側邊
    有突出的口袋，並背了一個深色、可以塞下A4大小的方形包
    包，包包背帶較長，可以斜背或側背使用。監考當天徐鼎鈞
    最後一個交卷，與被告交卷時間間隔約10分鐘。徐鼎鈞交卷
    時曾與我交談，交談中，被告有進來教室一下並離開，之後
    是班上打電話給我，我才知道徐鼎鈞被人打傷。平時被告都
    沒有來上課，但於期中或期末考前，我會畫重點，他會來也
    會來借。於99年6 月25日期末考前一週畫重點時，當天被告
    比較晚來，所以走到徐鼎鈞位置，我聽到被告向徐鼎鈞借筆
    記，但徐鼎鈞說他上課要用，我記得後來上課時間徐鼎鈞沒
    有借給他，但當天有看到被告用搶的方式把徐鼎鈞的筆記帶
    走，之後情形則不知道。（本院卷第27頁背面至30頁、第37
    頁背面參照）。
(三)、再參酌卷內監視器之監視錄影系統翻拍畫面（見99年度偵字
    第12652 號卷第18頁），經本院勘驗其錄影光碟內容，勘驗
    結果為：該鏡頭顯示有個人從樓下往樓上上去，該照片中的
    人身著的長褲是藍色，褲子大腿側有看到布料鼓起，是否是
    口袋無法清楚辨識，由影片牆壁顏色有時偏藍、有時偏白、
    有時偏黃，可看出其顏色狀態不穩定，該照片顏色有色差。
    至於是否是被告，經詢問證人劉毓婕稱被告當天穿著很符合
    照片中的人，被告當時髮型也是這樣旁分，至於面部無法辨
    識出，因影片模糊。（見本院卷第38頁正、反面）
(四)、綜上，證人即告訴人徐鼎鈞證述其係因99年6 月25日前一週
    與被告因借筆記一事發生爭執，並證述借筆記當天被告有搶
    走其筆記，經核與證人劉毓婕所言被告於99年6 月25日前一
    週有來學校向告訴人徐鼎鈞借筆記，並搶走告訴人筆記等情
    相符，故可認被告確有先因借筆記一事與告訴人生有嫌隙。
    又證人即告訴人徐鼎鈞證述被告於99年6 月25日穿著黑色衣
    服、藍色牛仔褲，與證人劉毓婕證述被告當日穿著深色上衣
    及深色長褲並無矛盾，且證人劉毓婕亦當庭確認監視器鏡頭
    之監視錄影系統翻拍畫面（見99年度偵字第12652 號卷第18
    頁）內之人，與案發當天被告之穿著樣式與髮型旁分均相符
    合。且證人徐鼎鈞亦當庭具結證述持鐵鎚毆打伊之人確係被
    告所為。況告訴人徐鼎鈞之傷勢亦有財團法人新光吳火獅紀
    念醫院之醫師分別於99年6 月26日及99年7 月19日作成之兩
    份乙種診斷證書為憑。從而可認被告確係為借筆記一事與告
    訴人爭吵在先，並於一週後即99年6 月25日晚間21時許，在
    臺北海洋技術學院三樓廁所，以預藏之鐵鎚朝告訴人之頭部
    襲擊，告訴人並以手護住頭部，致告訴人受有頭部外傷合併
    頭皮撕裂傷、雙手前臂鈍挫傷、左手第三掌骨骨折及左耳聽
    力障礙之影響併聽小骨位移等傷害，至為明確。
(五)、至於被告辯護人所辯：告訴人指訴被告犯案時間係99年6 月
    25日晚上6 時或10時許，前後不一；且與現存之證據資料亦
    有不符，故其所指即有可疑云云。查：依台北海洋技術學院
    監視錄影光碟所拍攝時間為99年6 月25日20時30分至21時15
    分；有該學院99年11月18日海學字第0990008657號函可憑（
    見99年度偵字第12652 號卷第40頁）。又稽以台北市政府消
    防局執行救護車送徐鼎鈞自海洋技術學院至新光醫院之時間
    為99年6 月25日晚上21時9 分，有該局服務證明可參。（見
    99 年 度偵字第12652 號卷第72頁）再稽以新光醫院所核發
    之告訴人之診斷書上載有，病人於99年6 月25日21時35分至
    23時急診就醫（見99年度他字第2680號卷第21頁）。另證人
    即告訴人與被告二人於99年6 月25日所考之國際財務管理科
    考試時間係晚上7 時至8 時，告訴人是最後一個交卷，業據
    證人劉毓婕到庭證述明確。（見本院卷第28、29、30頁）復
    據證人徐鼎鈞於本院所證：考完後我把考卷給老師看，問老
    師我有無寫錯，講完一些話後，我上三樓廁所，跟老師講了
    多久我不確定，但確定有問老師問題（見本院卷第32頁）。
    由上之事證，告訴人最後一個考完，考完試之時間應約在晚
    上8 時許，再加上其交卷後尚在教室問老師問題才離開教室
    ，並上三樓之廁所，而消防車救助告訴人之時間為當晚9 時
    9 分及之後新光醫院急診時間係晚上9 時35分，故案發時間
    應在當晚之8 點多至9 時9 分之前，故起訴書認定係當晚之
    9 時許，並無不合。至於告訴人所指，案發時間係當晚10時
    許，容係告訴人初次於99年8 月17日被警方訊問時與案發時
    間距離近二個月，記憶有誤所致，惟當無影響本案事實認定
    。
(六)、被告辯護人再辯：被告當日所著之褲子顏色係深色偏黑，與
    學校所提出之監視光碟上、下樓梯之人所著之褲子係淺色並
    不相符，且該名男子身形偏瘦，與被告身形不符云云。再查
    ：證人徐鼎鈞於本院結證：被告當日穿黑色衣服，藍色牛仔
    庫，他背的包包有點斜背（見本院卷第32頁反面）。而證人
    劉毓婕所證：深色上衣、深色長褲，且褲子在大腿二側之側
    邊有突出之口袋，因班上的人很少，所以我有注意有無作弊
    情況，我有看到被告穿的褲子口袋，手伸進褲子口袋拿東西
    出來。且他有背一個包包，是可以斜背或側背的包包，包包
    背帶比較長，包包可以放下A4的紙，我沒有注意看包包的布
    料，顏色我記得也是深色的，形狀是方的，是A4可以塞下的
    方形。（見本院卷第28頁正、反面、29頁反面）就告訴人作
    證及劉毓婕之證述被告當日之穿著及所背包包之形狀與樓梯
    間之監視光碟翻拍照片所示穿有深色上衣及褲子並斜背背包
    之人上、下樓梯之情節均有相符。雖然該翻拍照片所示之人
    似乎是穿著淺色之褲子，惟本院就該光碟當庭勘驗，該處樓
    梯旁之牆壁顏色有時偏藍、有時偏白、有時偏黃，可看出其
    顏色狀態不穩定，該照片顏色有色差，從而即難以該照片所
    示上、下樓梯之人係著淺色褲子即有利被告之認定。況在案
    發前，被告之交卷比告訴人之交卷早10幾分鐘；且告訴人考
    完試交完卷時，告訴人尚且在詢問老師問題，而此時被告有
    進來教室一下，此節業據證人劉毓婕證述明確（見本院卷第
    29頁、37頁反面），是被告在交完卷後並未馬上離開亦可確
    認。再本案之告訴人係當面正眼近距離看見被告對伊行兇，
    且以被告與告訴人之同學關係，案發前認識被告快一年，當
    無誤認之虞。至於辯護人質疑告訴人被毆打後，為何所戴之
    眼鏡沒有掉落而能清楚的看清被告行兇，與常理有違云云。
    然據告訴人所指證，其被打第一下後即倒地，之後以雙手護
    頭，以告訴人之傷勢在雙手及左手掌骨骨折等情觀之，亦見
    被告持鐵鎚下手後之力道，除第一、二下外，每下均落於告
    訴人之手部，故告訴人之眼鏡未掉落，亦不違常情。末被告
    之辯護人所辯，上下樓梯之人之身形偏瘦與被告之身形不合
    云云，惟胖瘦乃個人主觀之看法，本院觀諸該名男子之身形
    並無偏瘦之情形，故辯護人所辯各節尚難採憑。
(七)、再被告所為是否有致告訴人重傷乙節。
    依刑法第10條第4 項第2 款所定：稱重傷者，謂下列傷害：
    毀敗或嚴重減損一耳或二耳之聽能。再查：依病歷摘要記錄
    所載，被害人之左耳聽力障礙是術後可改善，但無法完全復
    原。左耳平均為23分貝，但高頻退化至60分貝（正常聽力為
    平圴25分貝以內），正常聽力為小於25分貝，故差異至少為
    35分貝，無配戴助聽器，以目前之聽力狀況，無需長期配戴
    助聽器，病患右耳聽力為10分貝，故右耳聽力在正常範圍，
    有新光醫院傳真之病歷摘要記錄二紙附本院卷為憑。（見本
    院卷第12頁及52頁。）又查聽力在60分貝時始呈現反應，屬
    中度障礙（參見本院卷附台北地院93年度少連易字第5 號刑
    事判決有關萬芳醫院之認定）。再本院就被害人為證人當庭
    詰問之，以法官與證人席之位置約有數公尺，證人對本院之
    發問內容，均得以聽清楚問題之內容而得以適時之回答，有
    筆錄為憑，且證人徐鼎鈞庭訊時亦未配戴助聽器，醫生僅交
    代以後不能到KTV 那種大聲的場所，否則會影響聽力（見本
    院卷第33頁反面），業據證人徐鼎鈞結證無訛。亦見被害人
    之聽力受損僅有中度障礙，難認有嚴重受損之情，從而被害
    人並無受有重傷害之虞，附此敘明。
(八)、綜上所述，被告所辯，顯係卸責之詞，不足採信。本件事證
    明確，被告傷害犯行堪以認定，應依法論科。
二、被告傷害告訴人之左耳聽力雖未至重傷之情節，惟已有減損
    其聽力之狀況。核被告所為，係犯刑法第277 條第1 項之傷
    害人之身體及健康罪。公訴人於審理中變更起訴法條為刑法
    第271 條第2 項、第1 項之殺人未遂罪嫌，以被告持鐵鎚往
    告訴人之頭部毆打數十下為論告。惟本院以：證人徐鼎鈞所
    證：被告毆打伊時，嘴巴沒有說什麼，只一直罵「幹」，而
    那時我沒有什麼力氣，被打很痛，只想逃離現場求救，我用
    最後的力量找他的縫隙逃走，到三樓外面大喊求救，他才逃
    走。是被告出手毆打告訴人時既未口喊「給你死」等字眼，
    告訴人要逃離時，被告亦未加以阻擋或窮追猛打；另以被告
    與告訴人僅因案發前一個星期借筆錄而生爭執之細故；而據
    證人劉毓婕所證：被告大部分都沒來上課（見本院卷第28頁
    反面），亦見被告並非非常在意分數之學生，故告訴人不借
    筆記給被告，依常理此過節，當無使被告產生殺害告訴人之
    犯意，且自借筆錄迄本案之案發時間，期間二人間亦無再行
    互嗆或有爭吵情事，亦據證人徐鼎鈞證陳無訛，故二人間並
    無深仇大恨，被告動機上當無致告訴人於死之犯意甚明。再
    被告果真要置告訴人於死，就告訴人已被打倒在地並以手護
    頭之情況，被告已見告訴人以手護頭，此時果真要置告訴人
    於死地，被告既一手持鐵鎚，另一手或可將告訴人之手撥開
    ，再續往告訴人之頭部重擊或往其他告訴人身體重要部分重
    擊，惟被告並未有此舉，從而難以被告持鐵鎚毆打即認被告
    有殺人之犯意，檢察官當庭變更為殺人未遂法條容有誤解，
    應再變更為原起訴之傷害罪。爰審酌被告盧偉杰與被害人係
    同學關係，本該相互尊重，和平共處受教，竟為借閱筆記之
    事，心生怨隙，而起傷害之心，及其下手之手段頗重暨被害
    人徐鼎鈞受傷程度，且嗣後亦未能與被害人和解暨被告盧偉
    杰犯後未有悔意及其知識程度、年紀尚輕等一切情狀，量處
    如主文所示之刑。至於被告作案用之鐵鎚，未能扣案，且未
    有證據證明係被告所有，故不另為沒收之諭知。
據上論斷，應依刑事訴訟法第299 條第1 項前段、第300 條，刑
法第277 條第1 項，刑法施行法第1 條之1 ，判決如主文。
本案經檢察官蔡元仕到庭執行職務。
中    華    民    國   100    年    6     月    20    日
                  刑事第六庭審判長法  官  林秀鳳
                                  法  官  吳維雅
                                  法  官  黃珮茹
以上正本證明與原本無異。
如不服本判決應於收受判決後10日內向本院提出上訴書狀，並應
敘述具體理由；其未敘述上訴理由者，應於上訴期間屆滿後20日
內向本院補提理由書（均須按他造當事人之人數附繕本）「切勿
逕送上級法院」。
                                  書記官  黃瓊芳
中    華    民    國   100    年    6     月    20    日
附錄論罪法條：
中華民國刑法第277 條第1 項
傷害人之身體或健康者，處三年以下有期徒刑、拘役或一千元以
下罰金。
犯前項之罪因而致人於死者，處無期徒刑或七年以上有期徒刑；
致重傷者，處三年以上十年以下有期徒刑。